【裁判字號】    97,台上,3730
【裁判日期】    970807
【裁判案由】    貪污等罪
【裁判全文】
最高法院刑事判決            九十七年度台上字第三七三０號
上  訴  人  台灣高等法院花蓮分院檢察署檢察官
被      告  甲○○
上列上訴人因被告貪污等罪案件，不服台灣高等法院花蓮分院中
華民國九十七年一月十五日第二審更審判決（九十六年度上更(二)
字第一００號，起訴案號：台灣台東地方法院檢察署九十一年度
偵字第一八四二號），提起上訴，本院判決如下：
    主  文
原判決撤銷，發回台灣高等法院花蓮分院。
    理  由
本件原判決引用第一審判決記載之理由，維持第一審所為被告甲
○○無罪之判決，駁回檢察官在第二審之上訴。固非無見。
惟查：(一)、證據之證明力如何，事實審法院固有自由判斷之權，
惟其判斷之論據，仍應受經驗法則及論理法則所支配。又證人之
陳述有部分前後不符時，究竟何者可採，法院仍得本其自由心證
予以斟酌，非謂一有不符，即認其全部均為不可採信。本件原判
決理由記載「姑不論證人李春菊於調查站、偵查中、原審及本院
前審審理時，前後供述不一，何次供述屬實，頗茲疑義，難以採
擇」（見原判決第四頁第八至十行），原審未根究明白，並於判
決內說明此部分證據取捨之得心證理由，徒以李春菊前後供述不
一難以採擇而認其全部均不可採，自有判決不備理由之違誤。(二)
、卷附中央信託局八十八年八月二十七日常務理事會議紀錄「討
論第四案」內載稱：「(二)八十八年八月六日，主辦行（指農民銀
行）接獲台東地院民事執行處急電告知：因該院作業有誤，八十
八年八月六日知本大飯店債權人邱秀珍等三人就知本大飯店公司
積欠彼等一‧五億元其中之一千萬元已向該院聲請拍賣知本飯店
渡假村Ａ棟建物」；及中央信託局信託處承辦人八十八年八月十
三日內部簽呈載稱：「台東地院為彌補作業錯誤，可能發函太麻
里地政事務所，撤銷先前撤封函，……，則Ａ棟建物設定情形恢
復原狀」，上開內容，如果無訛，僅能證明台灣台東地方法院於
八十八年八月六日曾以電話通知農民銀行塗銷查封登記係出於該
院作業錯誤，尚無法證明被告係於何時知悉李春菊調卷之事，而
原判決竟據此認定被告於同年八月五日下午始知調卷，並憑以認
定證人李建長之陳述無法證明被告早已知悉李春菊向其調卷之事
（原判決第五頁倒數第七行），亦有未合。原審未就上揭事項詳
予查明，遽行判決，自不足以招折服，難謂適法。以上，或係上
訴意旨所指摘，或為本院得依職權調查之事項，應認原判決仍有
發回更審之原因。至原判決諭知被告被訴刑法第二百十一條及第
二百十三條偽造文書均無罪部分，因公訴意旨認與前揭違反貪污
治罪條例第六條第一項第四款部分有牽連犯裁判上一罪關係，基
於審判不可分之原則，併予發回。
據上論結，應依刑事訴訟法第三百九十七條、第四百零一條，判
決如主文。
中    華    民    國  九十七  年    八    月    七    日
                      最高法院刑事第十二庭
                          審判長法官  石  木  欽
                                法官  陳  世  淙
                                法官  洪  佳  濱
                                法官  林  俊  益
                                法官  邱  同  印
      本件正本證明與原本無異
                                      書  記  官
中    華    民    國  九十七  年    八    月   十九   日
                                                      Ｅ


司法院資訊處製作；財團法人民間司法改革基金會備份。
